【裁判字號】    91,交自,3
【裁判日期】    920123
【裁判案由】    業務過失傷害
【裁判全文】
臺灣臺北地方法院刑事判決                            九十一年度交自字第三號
    自  訴  人  乙○○  住台北市○○區○○路八十號
    被      告  甲○○  男，四.
右列被告因業務過失傷害案件，經自訴人提起自訴，本院判決如左：
    主    文
甲○○從事業務之人，因業務上過失傷害人，處罰金壹仟元，如易服勞役，以佰元
折算壹日。
    事    實
一、甲○○為大有巴士股份有限公司（以下簡稱大有巴士公司）司機，負責駕駛營業
    用大客車載運乘客，為從事駕駛、載運乘客業務之人；民國九十年九月二十八日
    下午，甲○○駕駛大有巴士公司二六二路線、車牌號碼ＡＥ－九六三號營業用大
    客車，自臺北縣土城市「四海工專站」起點往臺北市○○○路「民生站」終點行
    駛，行經臺北市○○○路與寧波西街口「臺灣廣播公司」站，擬開啟車門供乘客
    上下之際，原應注意開、關車門時，應注意車門旁上下、通過之乘客，避免車門
    開、關動作夾擊乘客，依其智識、能力及當時情形，又無不能注意之情事，詎甲
    ○○竟疏未注意，貿然開啟車門，適有乘客乙○○亦疏未注意營業大客車到站後
    車門旋即開啟，且該車輛車門開啟時門扇係分別向車門內左右兩側合併，貿然立
    於甲○○所駕車輛車內後車門旁、以右手鳴按後車門旁下車鈴，將右手置於後車
    門門扇開啟動作範圍內，乙○○之右手遂遭甲○○所駕車輛開啟時之後車門左側
    門扇夾擊，乙○○復因驚慌，猛力將右手抽出，因而受有右手手背近虎口處手背
    中四‧五×五‧五公分撕裂傷之傷勢。
二、案經乙○○提起自訴。
    理    由
一、訊據被告甲○○固不否認大有巴士公司司機，負責駕駛營業用大客車載運乘客，
    為從事駕駛、載運乘客業務之人，九十年九月二十八日下午，其駕駛大有巴士公
    司二六二路線、車牌號碼ＡＥ－九六三號營業用大客車，自臺北縣土城市「四海
    工專站」起點往臺北市○○○路「民生站」終點行駛，行經臺北市○○○路與寧
    波西街口「臺灣廣播公司」站，開啟車門供乘客上下之際，自訴人乙○○右手受
    傷、在其前車門指稱：其開啟車門之際夾傷自訴人之右手，自訴人當日受有右手
    手背近虎口處手背中四‧五×五‧五公分撕裂傷之傷勢等情，惟矢口否認因過失
    傷害自訴人，辯稱：當日自訴人係負傷在其前車門外指稱遭其車門夾傷，然當日
    自訴人是否乘坐其所駕、二六二路線、車牌號碼ＡＥ－九六三號營業用大客車，
    已非無疑，縱自訴人確有搭乘其所駕車輛，以下車鈴至後車門間距離觀之，自訴
    人之右手應無可能遭車門夾傷云云。
二、經查：
（一）被告為大有巴士公司司機，負責駕駛營業用大客車載運乘客，為從事駕駛、載
      運乘客業務之人，九十年九月二十八日下午，被告駕駛大有巴士公司二六二路
      線、車牌號碼ＡＥ－九六三號營業用大客車，自臺北縣土城市「四海工專站」
      起點往臺北市○○○路「民生站」終點行駛，行經臺北市○○○路與寧波西街
      口「臺灣廣播公司」站，擬開啟車門供乘客上下之際，原應注意開關車門時，
      應注意車門旁上下、通過之乘客，避免車門開、關動作夾擊乘客，依其智識、
      能力及當時情形，又無不能注意之情事，詎被告竟疏未注意，貿然開啟車門，
      適自訴人乙○○亦疏未注意營業大客車到站後車門旋即開啟，且該車輛車門開
      啟時門扇係分別向車門內左右兩側合併，貿然立於被告所駕車輛車內後車門旁
      、以右手鳴按後車門旁下車鈴，將右手置於後車門門扇開啟動作範圍內，自訴
      人之右手遂遭被告所駕車輛開啟時之後車門左側門扇夾擊，自訴人復因驚慌，
      猛力將右手抽出，因而受有右手手背近虎口處手背中四‧五×五‧五公分撕裂
      傷傷勢之事實，業據自訴人指述纂詳，核與診斷證明書、載有被告姓名、住址
      、電話字條所載相符，而被告確為大有巴士公司營業大客車司機，於九十年九
      月二十八日下午駕駛大有巴士公司二六二路線、車牌號碼ＡＥ－九六三號營業
      用大客車，自臺北縣土城市「四海工專站」起點往臺北市○○○路「民生站」
      終點行駛，並據本院職權查證屬實，有大有巴士公司大保字第四九一號、五二
      三號覆函暨行車狀況月報表、二六二路聯營公車路線示意圖附卷可稽，除自訴
      人當日是否乘坐被告所駕、二六二路線、車牌號碼ＡＥ－九六三號營業用大客
      車，及自訴人之右手是否確遭被告所駕車輛後車門夾傷外，亦為被告自承無訛
      。
（二）被告雖一再辯稱當日自訴人係負傷在其前車門外指稱遭其車門夾傷，自訴人是
      否乘坐其所駕、二六二路線、車牌號碼ＡＥ－九六三號營業用大客車，已非無
      疑，縱自訴人確有搭乘其所駕車輛，以下車鈴至後車門間距離觀之，自訴人之
      右手應無可能遭車門夾傷云云，並提出相片七紙為據，然右揭犯罪事實，已經
      自訴人指述歷歷，且有診斷證明書、載有被告姓名、住址、電話字條、大有巴
      士公司大保字第四九一號、五二三號覆函暨行車狀況月報表、二六二路聯營公
      車路線示意圖可資佐憑，前已述及，而自訴人與被告素不相識、並無任何宿怨
      仇隙，此為被告所不爭執，且自訴人當日確受有右手手背近虎口處手背中四‧
      五×五‧五公分撕裂傷之傷勢，業如前述，衡諸常情，自訴人既與被告素無冤
      仇，焉有可能受有四‧五×五‧五公分需縫合治療之外傷後，猶負傷站立路旁
      ，俟不相識之被告恰駕營業大客車行經該處，再誣指被告夾傷其手背？至被告
      所指自訴人應無可能遭開啟之車門夾傷手背一節，依被告所提車輛相片所示，
      被告所駕車輛後車門兩側確有下車鈴，有相片三紙可按，倘乘客於車門關閉之
      際將身體置於車門與下車鈴之間，非無遭夾擊之可能，被告當庭亦自承乘客非
      無遭車門夾傷之可能，再本件自訴人如非為鳴按下車鈴而遭被告開啟車門之際
      夾擊，以現行各式營業車輛內部配置、構造均不同，自訴人又焉能得知被告所
      駕車輛後車門兩側設置有下車鈴？參諸卷附自訴人所持有、載有被告姓名、住
      址、電話之字條，係被告嗣後前往探視自訴人時所親自書寫、交付自訴人，此
      經被告陳明在卷，足見被告亦曾坦認開啟車門之際不慎夾擊自訴人，從而，自
      訴人當日確搭乘被告所駕營業大客車，被告於抵達「臺灣廣播公司」站、開啟
      車門之際，疏未注意車門旁之乘客，貿然開啟後車門，適自訴人以右手鳴按後
      車門旁下車鈴，將右手置於後車門門扇開啟動作範圍內，被告所駕車輛後車門
      左扇遂夾擊自訴人右手，應堪認定。雖自訴人亦有疏未注意營業大客車到站後
      車門旋即開啟，且該車輛車門開啟時門扇係分別向車門內左右兩側合併，貿然
      立於被告所駕車輛車內後車門旁、以右手鳴按後車門旁下車鈴，將右手置於後
      車門門扇開啟動作範圍內之過失，前業提及，但自訴人之過失並不能減免被告
      之過失，併此敘明。
（三）綜上所述，本件事證明確，被告犯行洵堪認定，應依法論科。
三、被告為大有巴士公司司機，負責駕駛營業用大客車載運乘客，為從事駕駛、載運
    乘客業務之人，是核被告甲○○所為，係犯刑法第二百八十四條第二項前段從事
    業務之人，因業務上過失傷害人罪。本院審酌被告並無前科、素行良好，有臺灣
    高等法院被告全國前案紀錄表可按，因過失傷及自訴人，自訴人傷勢尚屬輕微，
    惟犯後否認犯行、未見悔意、反省，事故發生迄今已逾一年仍未賠償自訴人所受
    損害，然被告當庭願以新臺幣八千元賠償自訴人，自訴人因保險給付並無醫療費
    用支出，所受損害僅慰撫金，是項賠償金額已甚合理，自訴人未慮及自身亦有過
    失，請求金額過高，致無法達成和解等一切情狀，量處如主文所示之刑，並諭知
    如易服勞役之折算標準，以資懲儆。
據上論斷，應依刑事訴訟法第二百九十九條第一項前段、第三百四十三條，刑法第二
百八十四條第二項前段、第四十二條第二項，罰金罰鍰提高標準條例第一條前段、第
二條，判決如主文。
中      華      民      國    九十二    年      一      月    二十三    日
                              臺灣臺北地方法院交通法庭
                                      法  官  洪文慧
右正本證明與原本無異。
如不服本判決，應於判決送達後十日內向本院提出上訴狀(應抄附繕本)。告訴人
或被害人如對於本判決不服者，應具備理由請求檢察官上訴，其上訴期間之計算
係以檢察官收受判決正本之日期為準。
                                      書記官  邱志堅
中      華      民      國      九十二      年    一    月    二十四    日
附錄本案論罪科刑法條全文：
刑法第二百八十四條
一因過失傷害人者，處六月以下有期徒刑，拘役或五百元以下罰金。致重傷者，處一
  年以下有期徒刑，拘役或五百元以下罰金。
二從事業務之人，因業務上之過失傷害人者，處一年以下有期徒刑、拘役或一千元以
  下罰金。致重傷者，處三年以下有期徒刑，拘役或二千元以下罰金。


司法院資訊處製作；財團法人民間司法改革基金會備份。
